臺灣高等法院刑事判決　　　　　　　　99年度交上易字第24號
上　訴　人　臺灣板橋地方法院檢察署檢察官
被　　　告　辛翊丞原名辛文森.
選任辯護人　陳明欽律師
　　　　　　王秋滿律師
上列上訴人因被告過失致死案件，不服臺灣板橋地方法院97年度
交易字第688 號，中華民國98年11月30日第一審判決（起訴案號
：臺灣板橋地方法院檢察署97年度偵字第27928、28627號），提
起上訴，本院判決如下：
    主  文
原判決撤銷。
辛翊丞犯過失致人於死罪，處有期徒刑肆月，如易科罰金，以新
臺幣壹仟元折算壹日。緩刑貳年，並應向告訴人林秀卿支付新臺
幣貳拾萬元，其給付方法為：自民國一百年四月十日起至一百零
一年一月十日止，按月於每月十日給付新臺幣貳萬元，如一期不
給付，視為全部到期。
    事  實
一、辛翊丞（原名辛文森）於民國九十七年九月七日凌晨一時十
    分許，駕駛車牌號碼ＢＦ－０八三一號自用小客車，沿臺北
    縣三峽鎮（現改制為新北市三峽區，以下同）介壽路一段內
    側車道往鶯歌方向行駛，駛近介壽路與大同路交岔路口時，
    本應注意行車速度須依標誌或標線之規定，無標誌或標線者
    ，行車時速不得超過五十公里，且行駛時，駕駛人應注意車
    前狀況，並隨時採取必要之安全措施，而當時天候佳、夜間
    有照明、路面乾燥無缺陷、道路無障礙物、視距良好，並無
    不能注意之情形，竟疏未注意及此，以時速約七十至八十公
    里之速度超速行駛，復未注意車前狀況，適有陳杞（現役
    軍人，另由軍事檢察官偵查起訴，經國防部北部地方軍事法
    院判處有期徒刑一年，緩刑三年，上訴後經國防部高等軍事
    法院駁回上訴確定）騎乘車牌號碼ＢＢＦ－三一二號重型機
    車，搭載林婉婷行駛在辛翊丞所駕車輛右前方之外側車道上
    ，未依兩段方式左轉，復未注意讓直行車先行，即貿然自外
    側車道左轉，以致辛文森見狀後煞車不及，其汽車右側車身
    與陳杞所騎機車左側車身發生擦撞，造成陳杞及林婉婷
    均人車倒地（陳杞受傷部分，經檢察官追加起訴後，嗣陳
    杞於原審法院審理中撤回告訴，經諭知公訴不受理確定）
    ，林婉婷受有頭部損傷併顱骨骨折及氣腦、瀰漫性腦腫脹併
    腦挫傷、雙側肺挫傷併血胸等傷害，經緊急送往財團法人恩
    主公醫院救治後，仍於同年月十日凌晨四時三十分許，因上
    開傷勢導致中樞神經衰竭身亡。辛翊丞於肇事後，在有偵查
    犯罪職權之公務員查知其為犯人前，當場向前來處理事故之
    臺北縣（現改制為新北市，以下同）政府警察局蘆洲分局警
    員承認其為肇事者而接受裁判。
二、案經林婉婷之母林秀卿訴由臺北縣政府警察局三峽分局報請
    臺灣板橋地方法院檢察署檢察官偵查起訴。
    理  由
一、按刑事訴訟法有關傳聞法則及例外規定（第一百五十九條至
    一百五十九條之五），如條文已明定得為證據者（如第一百
    五十九條之一第一項），或依規定原則上有證據能力（如第
    一百五十九條之一第二項），但當事人未抗辯其有例外否定
    證據能力情形者，即無庸就其如何具有證據能力而為說明。
    又本院認定本件事實所引用之被告以外之人於審判外陳述，
    包括人證及文書證據等，並無證據證明係公務員違背法定程
    序所取得，且檢察官、被告及辯護人於本院準備程序及審判
    期日中對本院所引用之相關卷證，均同意有證據能力（見本
    院卷第二十六頁至第二十八頁），迄至言詞辯論終結前未再
    聲明異議。又該等證據，亦無刑事訴訟法第一百五十九條之
    四之顯有不可信之情況與不得作為證據之情形。本院審酌上
    開證據資料製作時之情況，尚無違法不當及證明力明顯過低
    之瑕疵，亦認為以之作為證據應屬適當，是依刑事訴訟法第
    一百五十九條至第一百五十九條之五規定，所引用之前開人
    證及文書證據，均有證據能力。
二、上揭犯罪事實，業據被告辛翊丞迭於警詢、偵查時及本院中
    坦承不諱（見九十七年度相字卷第一一五七號卷第十一頁、
    第五十二頁、本院卷第二十五頁反面、第二十六頁、第七十
    四頁反面），互核與證人陳杞於偵查中供述肇事情節相符
    （見前引相字卷第五十一頁反面、第五十二頁），復有道路
    交通事故現場圖、道路交通事故調查報告表（一）（二）、
    道路交通事故肇事人自首情形記錄表、車籍資料、診斷證明
    書及現場照片在卷可稽（見偵查卷第二十三頁至第二十四頁
    之一、第二十八頁至第六十三頁），並有事故地點附近監視
    器影像光碟存卷可憑（存於前引相字卷第七十三頁錄影光碟
    存放袋）。而被害人林婉婷因本件車禍造成頭部損傷併顱骨
    骨折及氣腦、瀰漫性腦腫脹併腦挫傷、雙側肺挫傷併血胸等
    傷害，經送醫後上開傷勢導致中樞神經衰竭而死亡等情，亦
    為被告所不爭執，且經臺灣板橋地方法院檢察署檢察官督同
    檢驗員相驗屬實，製有檢驗報告書、相驗屍體證明書在卷可
    按（見前引相字卷第五十四頁至第六十一頁），足認被告自
    白與事實相符，而堪採信。
三、按行車速度須依標誌或標線之規定，無標誌或標線者，行車
    時速不得超過五十公里，且行駛時，駕駛人應注意車前狀況
    ，並隨時採取必要之安全措施，道路交通安全規則第九十三
    條第一項第一款、第九十四條第三項分別定有明文。被告考
    領有普通小客車之駕駛執照（見偵查卷第二十九頁），對於
    上開規定，當知之甚稔。依卷附道路交通事故調查報告表（
    一）及道路交通事故現場圖所示，肇事地點為限速時速五十
    公里之縣道，且當時之天候晴、夜間有照明、柏油路面乾燥
    無缺陷、道路無障礙物、視距良好等情形以觀，尚無任何足
    足令被告不能注意之情事，然被告卻疏未注意依速限行駛，
    反以時速約七十至八十公里之高速行駛，且未注意前車狀況
    ，隨時採取必要之安全措施，致與被害人林婉婷所搭乘而由
    陳杞所駕駛之重型機車發生碰撞，造成被害人林婉婷因傷
    死亡之結果，顯有過失甚明。雖依道路交通安全規則第九十
    九條第一項第三款規定：「機器腳踏車…變換車道時，應讓
    直行車先行，並注意安全距離。」、同條第二項第一款規定
    ：「機器腳踏車行駛至交岔路口，其轉彎…內側車道設有禁
    行機車標誌或標線者，應依兩段方式進行左轉，不得由內側
    或其他車道左轉。」，則被害人林婉婷之使用人陳杞於內
    側車道標寫「禁行機車」標線之交岔路口，未依上開規定之
    本旨進行「兩段式左轉」，直接跨越內外車道左轉，復因未
    注意讓左後方由被告所駕駛之直行車先行，致與被告駕駛小
    客車發生擦撞，雖屬與有過失，然與有過失僅屬民事賠償責
    任過失相抵問題，與被告過失責任認定要無影響。經本院將
    本案送請中央警察大學鑑定車禍事故責任，綜合事故現場重
    建、事故跡證鑑定、記錄影像鑑識分析，總結鑑定結果為：
    「一、陳杞騎乘ＢＢＦ－三一二號重機車，未依『兩段式
    左轉』規定，且未充分注意左後方有無來車，直接跨越內外
    車道間的禁止變換車道標線左轉，為肇事主因，其責任分擔
    比例約為七十－七十五％。二、辛翊丞駕駛ＢＦ－０八三一
    號自小客車，以高於七十公里的時速行駛，未注意車前狀況
    …為肇事次因，其責任分擔比例約為三十－二十五％」等情
    ，有中央警察大學九十九年十二月三十一日校鑑科字第０九
    九０００九九七四號鑑定書在卷可稽（外放），亦同上認定
    。至於本件前經原審送臺灣省臺北縣區車輛行車事故鑑定委
    員鑑定結果，雖認：「一、陳杞駕駛普通重型機車，未依
    兩段式左轉，且跨越禁止變換車道線左轉，為肇事原因。二
    、辛文森（更名辛翊丞）駕駛自用小客車，無肇事因素」，
    有臺灣省臺北縣區車輛行車事故鑑定委員會九十八年三月十
    二日北縣鑑字第０九八五一八０００九號函附臺北縣區九八
    ０００九號鑑定意見書一份在卷可稽（見原審卷第六十一頁
    至第六十三頁）。惟按鑑定人之鑑定，雖足為證據資料之一
    種，但鑑定報告顯有疑義時，審理事實之法院，仍應調查其
    他必要之證據，以資認定，不得專憑不實不盡之鑑定報告，
    作為判決之唯一證據（最高法院四十年度台上字第七一號判
    例意旨參照）。上開鑑定報告以被告自承肇事時速約七十至
    八十公里，因卷附資料不足，而予以摒棄不採云云，並未就
    卷附事故現場附近監視器錄影光碟，予以鑑識分析被告行車
    時速，逕為被告無肇事因素之鑑定結果，尚難據為對被告有
    利事實認定之證據。又被告之過失行為與被害人林婉婷之死
    亡結果間，具有相當因果關係。從而，本件被告確因過失肇
    事，致被害人林婉婷死亡至明。
四、綜上，本件被害人林婉婷之使用人陳杞雖與有過失，惟仍
    無解於被告過失責任之認定，被告過失致人於死之犯行，事
    證明確，堪予認定，應依法論科。
五、按被告所為，係犯刑法第二百七十六條第一項之普通過失致
    人於死罪。又被告於肇事後，在被有偵查犯罪職權之機關或
    公務員發覺前，於警員到場處理時，坦承係肇事人，表示願
    意接受裁判等情，有臺北縣政府警察局三峽分局道路交通事
    故肇事人自首情形紀錄表乙份附卷可稽（見偵查卷第二十頁
    ），符合自首之要件，依刑法第六十二條前段之規定，減輕
    其刑。
六、原審不察，遽為被告無罪之諭知，容有未洽，檢察官提起上
    訴，指摘原判決不當，為有理由，應由本院將原判決撤銷改
    判。爰審酌被告一時貪快、疏忽而肇事，並致被害人死亡，
    對被害人林婉婷之家屬造成無可彌補之傷害，兼衡其素行，
    被害人林婉婷之使用人亦與有過失，及被告之過失程度較低
    ，犯後亦坦承過失，並與告訴人達成和解，已有悔過之具體
    表現等一切情狀，量處有期徒刑四月，並諭知易科罰金之折
    算標準如主文之所示，以資懲儆。又被告前於九十一年間，
    因犯竊盜罪被判處有期徒刑三月，緩刑二年，於九十一年一
    月十四日確定，其為本件犯行前，緩刑業已期滿，此有本院
    被告前案紀錄表在卷可稽。而緩刑之宣告未經撤銷，依刑法
    第七十六條之規定，其刑之宣告已失其效力，即與未受徒刑
    之宣告者相同，兼衡被告過失程度非重，且與告訴人林秀卿
    於本院中和解，願賠償告訴人新臺幣（下同）五十萬元，並
    已給付大部分賠償金三十萬元完畢，其餘二十萬元則以分期
    方式償還，有和解筆錄在卷足憑，被告經此起訴審判後，當
    能知所警惕，信無再犯之虞，本院認所宣告之刑以暫不執行
    為適當，爰併諭知緩刑二年，以策自新，並就被告對於前開
    尚未清償完畢之和解內容，另依刑法第七十四條第二項第三
    款規定，諭知其向告訴人林秀卿支付損害賠償金如主文第二
    項所示。又刑法第七十四條第四項規定，前開支付之負擔得
    為民事強制執行名義（按損害賠償金與前開和解協議內容，
    二者請求之基礎事實同一），倘被告不履行，且情節重大，
    足認原宣告之緩刑難收其預期效果，而有執行刑罰之必要者
    ，依刑法第七十五條之一第一項第四款規定，得撤銷其緩刑
    宣告，附此敘明
據上論斷，應依刑事訴訟法第三百六十九條第一項前段、第三百
六十四條、第二百九十九條第一項前段，刑法第二百七十六條第
一項、第六十二條前段、第四十一條第一項前段、第七十四條第
一項第一款、第二項第三款，刑法施行法第一條之一第一項、第
二項前段，判決如主文。
本案經檢察官壽勤偉到庭執行職務。
中    華    民    國   100    年    3     月    29    日
                  刑事第六庭審判長法  官  邱同印
                                  法  官  郭豫珍
                                  法  官  何信慶
以上正本證明與原本無異。
不得上訴。
                                  書記官  王泰元
中    華    民    國   100    年    3     月    29    日
附錄：本案論罪科刑法條全文
中華民國刑法第276條
（過失致死罪）
因過失致人於死者，處2年以下有期徒刑、拘役或2千元以下罰金
。
從事業務之人，因業務上之過失犯前項之罪者，處5 年以下有期
徒刑或拘役，得併科3 千元以下罰金。